---
title: "Informe. 
        Ciudad de México."
author:
  - name: Melendez Guerrero Emily
  - name: Ruíz Martínez Gustavo Rafael
format: pdf
editor: visual
---

## Introducción

La Ciudad de México, antes llamada Distrito Federal es la capital de los Estados Unidos Mexicanos y una de las 32 entidades federativas del país. Se localiza en el valle de México en la región centro sur del país; colinda al norte, oeste y este con el Estado de México y al sur con Morelos. Tiene una extensión territorial de 1495 km², lo que representa el 0.1 % del territorio nacional, siendo la entidad más pequeña del país. De acuerdo al censo de 2020 su población es de 9,209,944 habitantes, que representa el 7.3 % del total del país. Es el núcleo urbano más grande de México, siendo además la mayor urbe dentro de la Zona Metropolitana del Valle de México; la metrópoli está posicionada como la aglomeración urbana más grande del mundo hispanohablante y de América, así como la octava más poblada del mundo.\[ La Ciudad de México representa el principal centro político, económico, social, académico, financiero, empresarial, turístico, cultural, de comunicaciones y de entretenimiento en México; dicha relevancia la traslada al escenario internacional al estar catalogada como una ciudad global Desde la perspectiva demográfica, la Ciudad de México representa una unidad de análisis estratégica debido a su alta densidad poblacional, su avanzado nivel de urbanización y su transición demográfica consolidada. A diferencia de otras entidades federativas, presenta tasas de crecimiento poblacional relativamente bajas, asociadas a una disminución sostenida de la fecundidad, una reducción en la tasa bruta de natalidad y un incremento progresivo en la esperanza de vida. Por su complejidad estructural, su transición demográfica avanzada y su papel central dentro del sistema urbano nacional, la Ciudad de México constituye un caso fundamental para el análisis demográfico contemporáneo, particularmente en estudios relacionados con estructura poblacional, dinámica de crecimiento, movilidad interna y envejecimiento.

## Código

```{r, message=FALSE, warning=FALSE, echo=FALSE, eval=TRUE}
# 1. Remover los objetos
rm(list = ls())

# 2. Instalar paquetes 
#install.packages("lubridate", dependencies = T)
#install.packages("dplyr")
library(data.table)
library(lubridate)
library(kableExtra)
library(ggplot2)
library(tidyverse)
library(magrittr)
library(dplyr)

# 3. Descargar tablas de datos
#pop <- fread("https://repodatos.atdt.gob.mx/CONAPO/proyecciones/00#_Pob_Mitad_1950_2070.csv")
pop <- fread("data/00_Pob_Mitad_1950_2070.csv")

# 4. Exploración de la tabla de población
table(pop$ENTIDAD)
table(pop$CVE_GEO)
table(pop$ANIO)

names(pop)
sum(pop$POBLACION)

#5. Filtramos tabla de datos para nuestra entidad
pop_cdmx <- pop[
ENTIDAD == "Ciudad de México" &
ANIO == 2026,
.(SEXO, EDAD, POBLACION)
]

# 6. Instalar y cargar ggplot2 si no lo tienes
#install.packages("ggplot2")



```

```{r, echo=FALSE}
# Pongo fig.height=, fig.width=, adentro de {} para modificar tamaño de graficas

# 7. Preparar los datos para la pirámide
pop_cdmx <- pop[ENTIDAD == "Ciudad de México" & ANIO == 2026, .(SEXO, EDAD, POBLACION)]

# 8. Convertir población masculina a valores negativos para graficar
pop_cdmx[, POBLACION := ifelse(SEXO == "Hombres", -POBLACION, POBLACION)]

# 9. Graficar pirámide poblacional
ggplot(pop_cdmx, aes(x = EDAD, y = POBLACION, fill = SEXO)) +
geom_bar(stat = "identity", width = 1) +
coord_flip() +
scale_y_continuous(labels = abs) +
labs(title = "Pirámide poblacional de la Ciudad de México, 2026",
x = "Edad",
y = "Población") +
theme_minimal() +
scale_fill_manual(values = c("Hombres" = "steelblue", "Mujeres" = "salmon"))
```

## Análisis de la pirámide poblacional

Podemos observar que la pirámide poblacional de la Ciudad de México para el año 2026 tiene una forma como de "cebolla" o campana. Notemos que la base es muy estrecha, comparada con la parte media, lo que significa que hay pocos nacimientos y la población está concentrada en rangos de edad más adulta. También podemos observar que la parte más ancha de la pirámide, es decir, el rango de edad donde se concentra más la población, es entre los 30 y 40 años. Por último, podemos ver qué el lado derecho, el de las mujeres, es ligeramente más ancho que el lado izquierdo, lo que nos dice que hay mayor cantidad de mujeres. También podemos observar que, medida que avanza la edad, sigue habiendo más mujeres, lo que sugiera que ellas tienen mayor longevidad que los hombres.

## Lectura de tabla del mismo proyecto

```{r}
(deaths <- fread("data/Mx_ARG_GUA.csv"))
#con () al principio y al final me muestra el objeto (los datos del interior)
kable(deaths, caption = "Muertes de Argentina y Guatemala")
```

## Escritura de funciones

### Media ponderada

```{r}

weight_mean <- function(x, 
                        w=rep(1/length(x), 
                              length(x))){
  
  x_mean <- sum(x*w)/sum(w)
  return(x_mean)
}

# Ejemplo
weight_mean(c(10,40), c(0.3, 0.7)) #Ejemplo con pesos
weight_mean(c(10,40)) #Ejemplo sin pesos

```

### Crecimiento exponencial

```{r}
library(tidyverse)
library(ggplot2)
library(data.table)
# 3. Crecimiento exponencial ---- 
expo <- function(N_0, N_T, t_0, t_T, t){ 
  dt <- decimal_date(as.Date(t_T)) - decimal_date(as.Date(t_0)) 
  
  r <- log(N_T/N_0)/dt 
  
  h <- t - decimal_date(as.Date(t_0)) 
  N_h <- N_0 * exp(r*h) 
  
  return(N_h) } 

cre_exp <- expo( N_0=112336538, N_T=126014024, t_0="2010-06-25", t_T="2020-03-15", t=seq(2020.5, 2100.5, 1) ) 

# Gráfica 
data.frame(Año = c(decimal_date(as.Date("2010-06-25")),
                   decimal_date(as.Date("2020-03-15")), seq(2020.5, 2100.5, 1)), 
           N_t = c(112336538, 126014024, cre_exp)) %>%
  ggplot(aes(Año, N_t)) + 
  geom_line() +
  geom_point()

```

```{r}
#Tasas bruta y específicas

library(magrittr)
library(dplyr)

deaths <- deaths %>%
  mutate(m_x= D/N)

plot(deaths[location=="Argentina", x],log(deaths[location=="Argentina", m_x]))

#Tasa bruta de mortalidad

deaths %>%
  group_by(location) %>%
  summarise(weight_mean(m_x, x/sum))

```
